【裁判字號】    89,交上訴,20
【裁判日期】    890331
【裁判案由】    業務過失致死
【裁判全文】
臺灣高等法院高雄分院刑事判決          八十九年度交上訴字第二號
    上  訴  人
    即  被  告  丙○○
    選任辯護人  牟傳學
右上訴人因業務過失致死案件，不服臺灣屏東地方法院八十八年度交訴字第八六號中
華民國八十八年十月七日第一審判決（起訴案號：臺灣屏東地方法院檢察署八十七年
度偵字第七七二八、八二三四號），提起上訴，本院判決如左：
      主      文
原判決關於丙○○部分撤銷。
丙○○從事業務之人，因業務上之過失致人於死，處有期徒刑拾月，緩刑肆年。
      事      實
一、丙○○以駕駛自用大貨車載運蔬菜販賣為業，駕駛大貨車為其附屬業務，為從事
    駕駛大貨車業務之人，於民國（下同）八十七年六月廿六日中午十二時五十分許
    ，駕駛ＶＤ－四二一號自用大貨車載運蔬菜，由屏東縣九如鄉○○路行駛至九如
    路口，原應注意平和路係支線道，應讓九如路之幹線道車先行，依當時情況，並
    無不能注意之情事，乃能注意而疏未注意，冒然由平和路駛出，至九如路之內側
    快車道時，適有疏未注意車前狀況且超速行駛之陳玉霜（已判處有期徒刑貳月、
    緩刑貳年確定）駕駛ＣＳ－五四九一號自用小客車行駛而至，閃避不及，撞及自
    用大貨車之左側車身，致陳玉霜所載之林葉瑞香之前額撕裂傷、左股骨開放性骨
    折，右小腿撕裂傷，右股骨脫臼及前胸擦傷，經送醫救治後，終因年邁體衰，手
    術後合併症，延至同年十月五日，因心肺衰竭死亡。丙○○於警方到場處理未發
    覺其肇事時，向承辦警員曾景義自首其肇事犯罪，而接受裁判。
二、案由屏東縣警察局里港分局報請臺灣屏東地方法院檢察署檢察官偵查起訴。
      理      由
一、訊據上訴人即被告丙○○對於前開駕車肇事及林葉瑞香死亡等事實，供承不諱，
    而否認其有過失，辯稱：伊駕駛自用大貨車至九如路口時，並未見陳玉霜之自用
    小客車駛來，伊在該路口中心處停車待左轉時，陳玉霜超速又未注意車前狀況，
    而撞及其大貨車，且林葉瑞香係於出院後跌倒，因年老體衰而死亡，與本件車禍
    無關云云。
二、惟查：
  (一)被告駕駛之大貨車原係停在平和路出口處，陳玉霜之小客車駛近時，被告之大貨
    車突然駛出，佔住九如路陳玉霜前行之車道，致陳玉霜之小客車閃避不及，而撞
    上大貨車之左側車身等情，已據證人乙○○○及同案被告陳玉霜供述明確。且依
    警製之現場圖顯示，肇事後大貨車停於陳玉霜前行之內側車道中心處，車頭距路
    中心處一‧一公尺及一‧二公尺，顯與一般左轉車停在路中心處待轉之情節不合
    ，是被告所辯其大貨車停在路口待轉時被撞及，非真實可採。
  (二)依上述現場圖及照片影本觀之，九如路為四線道，平和路為二線道，是九如路為
    幹線道，平和路為支線道甚明。按「車輛行至無號誌或號誌故障而無交通警察指
    揮之交岔路，支線道車應讓幹線道車先行」，道路交通安全規則第一百零二條第
    一項第二款定有明文。被告係支線道車，有注意讓幹線道車先行之義務，依當時
    情形，又無不能注意之情事，乃能注意而疏未注意，冒然自支線道之平和路駛出
    ，佔住陳玉霜九如路幹線道車前行之車道，以致肇事，雖陳玉霜超速行駛又未注
    意車前狀況，同有過失，被告仍應負過失刑責。本件交通事故，經臺灣省高屏澎
    區車輛行車事故鑑定委員會鑑定結果，亦認為「被告駕駛大貨車，支線未讓幹線
    道車先行為肇事主因，陳玉霜駕駛小客車超速行駛為肇事次因」，此有該委員會
    高屏澎鑑字第０九八二號鑑定意見書附卷可稽。
  (三)被害人林葉瑞香係因本件車禍致左股骨骨折，嗣經送醫開刀後，因年老體衰，術
    後復原狀況不佳，而手術之傷口引發褥瘡，致併發敗血症而死亡，業經臺灣雲林
    地方法院檢察署檢察官督同檢驗員相驗明確，製有相驗屍體證明書、驗斷書及勘
    驗筆錄在卷足憑，並經診治被害人林葉瑞香之洪煌煌醫師證述無誤，是本件車禍
    之發生、被害人之年齡與身體狀況非佳、手術後因未受妥善之照顧而引發併發症
    均為本件被害人死亡之原因，且均不可想其不存在而仍會發生被害人死亡之結果
    ，被告因過失致本件事故之發生即與被害人之死亡具有相當因果關係，自應負過
    失致死刑責。
  (四)綜上所，本件事證已臻明確，被告所辯，顯係卸責之詞，殊無足採，其犯行洵
    堪認定。
三、查被告以駕駛自用大貨車載運蔬菜販賣為業，為其所供承，是駕駛大貨車為被告
    之附屬業務，即為從事駕駛汽車業務之人，其因執行業務之過失致人於死，核其
    所為，係犯刑法第二百七十六條第二項之業務過失致死罪。被告於犯罪被發覺前
    ，向處理現場之警員曾景義自承駕車肇事，而受裁判，符合自首要件，依法減輕
    其刑。
四、原審論處被告罪刑，固無不合，惟於判決事實未載明被告自首接受裁判，而依自
    首規定減輕其刑，尚有未洽。被告上訴意旨否認過失指摘原判決此部分不當，雖
    無理由，但原判決此部分既有可議，自應將之撤銷改判。爰審酌被告之過失為肇
    事主因，自首接受裁判，肇事後已與被害人家屬成立和解，賠償損害，有和解書
    在卷足憑，犯罪後態度尚好等一切情狀，量處如主文所示之刑。又查被告未曾受
    有期徒刑以上刑之宣告，有本院被告全國前案記錄表可按，因過失而耗資和解，
    是其經此刑之宣告，應知警愓，當無再犯之虞，本院認所宣告之刑，以暫不執行
    為適當，併予宣告緩刑肆年。
五、公訴意旨另以：被告丙○○之前開過失行為，致乙○○○及甲○○受傷，經乙○
    ○○、甲○○告訴，因認被告又犯刑法第二百八十四條第二項前段之業務過失傷
    害罪。按業務過失傷害罪，依刑法第二百八十七條前段規定須告訴乃論，茲據告
    訴人乙○○○、甲○○於原審具狀撤回告訴，因此部分與前開論罪部分有想像競
    合犯之裁判上一罪關係，故不另為不受理之諭知。
據上論斷，應依刑事訴訟法第三百六十九條第一項前段、第三百六十四條、第二百九
十九條第一項前段、刑法第二百七十六條第二項、第六十二條前段、第七十四條第一
款、罰金罰鍰提高標準條例第一條前段，判決如主文。
本案經檢察官張其主到庭執行職務。
中    華    民    國     八十九     年       三       月    卅一  日
                              臺灣高等法院高雄分院刑事第五庭
                                  審判長法官  吳水木
                                        法官  陳朱貴
                                        法官  洪慶鐘
右正本證明與原本無異。
如不服本判決，應於判決送達後十日內向本院提出上訴狀，其未述理由者並應於提
出上訴狀後十日內向本院補提理由書（應附繕本)。
                                      書記官  陳金卿
中    華    民    國     八十九     年       四       月     六   日
附錄：本判決論罪科刑法條：
刑法第二百七十六條第二項：
從事業務之人，因業務上之過失犯前項之罪者，處五年以下有期徒刑或拘役，得併科
三千元以下罰金。
                                                                    Ｊ


司法院資訊處製作；財團法人民間司法改革基金會備份。
